臺灣基隆地方法院基隆簡易庭小額民事判決
109年度基小字第1497號
原      告  基隆市政府

法定代理人  林右昌  
代  理  人  連廷芳  
被      告  蕭明賢  


上列當事人間請求給付使用補償金事件，本院於民國109年10月2
6日言詞辯論終結，判決如下：
    主  文
被告應給付原告新臺幣伍仟貳佰零陸元，及自民國一百零九年八
月十七日起至清償日止，按週年利率百分之五計算之利息。
原告其餘之訴駁回。
訴訟費用新臺幣壹仟元，由被告負擔新臺幣伍佰捌拾參元，餘由
原告負擔。
本判決原告勝訴部分得假執行，但被告如以新臺幣伍仟貳佰零陸
元為原告預供擔保，得免為假執行。
    事實及理由
一、被告經合法通知，未於言詞辯論期日到場，核無民事訴訟法
    第386條所列各款情形，依民事訴訟法第436條之23、第436 
    條第2項、第385條第1項前段之規定，准原告訴訟代理人之
    聲請，由其一造辯論而為判決。
二、原告起訴主張：
　　原為被告所有之基隆市○○區○○段0000○號房屋(門牌為基隆市
    ○○區○○街00巷00○0號，下稱系爭房屋），係坐落於原告所有
    之基隆市○○區○○段000000地號土地(下稱系爭土地)，兩造原
    就系爭土地訂有租賃契約，期限至民國105年止，故被告自1
    06年1月1日起即屬無權占有系爭土地，系爭房屋嗣經鈞院民
    事執行處拍賣，新所有權人業已與原告就系爭土地訂立使用
    租約，期限自107年7月17日起至113年12月31日止，故被告
    無權使用系爭土地之期間為106年1月1日起至107年7月16日
    止，被告無權使用系爭土地即受有相當於租金之利益，原告
    自得依民法第179條之規定請求被告給付不當得利。系爭土
    地上有建物36棟，據此計算，系爭房屋占用系爭土地之面積
    為34平方公尺（計算式：12,440平方公尺÷36棟＝34平方公尺
    ），系爭土地之申報地價自106年1月起為每平方公尺3,400
    元，按申報地價總額及租金率百分之5計算，則被告自106年
    1月1日起至107年7月16日止，應給付原告使用補償金為新臺
    幣(下同)8,923元〈計算式：（34平方公尺×3,400元/㎡×5%×1.
    5年）＋（34平方公尺×3,400元/㎡×5%×16/365天）＝8,923元，
    元以下四捨五入，下同〉，為此提起本件訴訟，並聲明請求
    被告給付原告8,923元及自起訴狀繕本送達翌日起至清償日
    止按年息百分之5計算之利息。
二、被告經合法通知，未於言詞辯論期日到場，亦未提出書狀作
    何聲明或陳述。
三、經查：
  ㈠原告主張系爭房屋坐落於系爭土地，系爭房屋自106年1月1日
    起至107年7月16日止無權占有系爭土地，被告於該期間內為
    系爭房屋之所有權人等情，業據原告提出本院不動產權利移
    轉證書、本院107年7月17日基院華106司執讓字第28433號函
    、土地建物查詢資料等件影本為證，復經本院依職權調取系
    爭房屋之建物登記公務用謄本、異動索引等資料附卷可稽，
    而被告經合法通知未到庭爭執，亦未提出書狀為任何聲明或
    陳述，本院綜合上情，堪信原告此部分主張為真實。
  ㈡按無法律上原因而受利益，致他人受損害者，應返還其利益
    。雖有法律上原因，而其後已不存在者，亦同，此為民法第
    179 條所明定。故得請求之不當得利範圍，應以他方所受之
    利益為度，非以請求人所受損害若干為準，而無權占有他人
    土地，可能獲得相當於租金之利益，為社會通常之觀念。最
    高法院著有61年度台上字第1695號號判例要旨可資參照。原
    告主張被告以系爭房屋無權占有系爭土地，既屬可採，原告
    主張被告無權占用該等土地而受有相當於租金之不當得利，
    即屬有理。次按「地方城市房屋之租金，以不超過土地及其
    建物申報總價年息百分之十為限」、「土地法第九十七條所
    謂土地及建築物之總價額，土地價額依法定地價，建築物價
    額依該管直轄市或縣（市）地政機關估定之價額」、「土地
    所有權人依本法所申報的地價，為法定地價」，土地法第97
    條第1 項及同法施行法第25條、同法148 條定有明文。又按
    計算相當於租金之不當利益數額，除以基地申報地價、課稅
    現值為基礎外，尚須斟酌基地之位置，工商業繁榮之程度，
    承租人利用基地之經濟價值及所受利益等項，最高法院著有
    68年度台上字第3071號號判例要旨可資參照。本院審酌系爭
    土地坐落位置，認原告主張以系爭土地申報地價年息百分之
    5計算相當於租金之不當得利，並無不當。至於原告主張系
    爭房屋占用系爭土地之面積為34平方公尺，係以系爭土地上
    有建物36棟，應平均計算，為其論據，惟查，並無卷存事證
    可認系爭土地上之之36棟建物面積均為一致，亦無證據資料
    可資認定各自坐落位置如何，自無從以此方式認定系爭房屋
    占用系爭土地之面積。而稽之系爭房屋之建物登記公務用謄
    本，系爭房屋之總面積為79.34平方公尺，係層數4層建物之
    第4層，按公寓大廈基地之用益，係平均分散於各樓層，故
    被告占用系爭土地之面積，應以系爭建物之面積，除以系爭
    建物之登記樓層數計算為合理。而該大樓有4戶，業如前述
    ，則被告占用系爭土地面積應以19.835平方公尺計算（計算
    式：79.34平方公尺÷4層＝19.835平方公尺）。系爭土地之申
    報地價自106年1月起為每平方公尺3,400元，則被告自106年
    1月1日起至107年7月16日止，應給付原告之不當得利為5,20
    6元〈計算式：（19.835平方公尺×3,400元/㎡×5%×1.5年）＋（
    19.835平方公尺×3,400元/㎡×5%×16/365天）＝5,206元〉，從
    而，原告依民法不當得利之規定，請求被告給付5,206元及
    自起訴狀繕本送達翌日即109年8月17日起至清償日止，按年
    息百分之5計算之利息，為有理由，應予准許。逾此範圍之
    請求，為無理由，應予駁回。
四、本件訴訟費用即第一審裁判費1,000元，由被告按敗訴之比
    例負擔583元（計算式：1,000元×5,206元／8,923元＝583元）
    ，餘由原告負擔。
五、本件係適用小額訴訟程序所為被告敗訴之判決，依民事訴訟
    法第436 條之20規定，就原告勝訴部分依職權宣告假執行。
    並依職權宣告被告預供擔保得免為假執行。
六、據上論結，本件原告之訴為一部有理由，一部無理由，依民
    事訴訟法第436條之19第1項、第436條之20、第436條之23、
    第436條第2項、第385條第1項前段、第87條第1項、第79條
    、第392條第2項，判決如主文。
中    華    民    國   109    年    11    月    9     日
                  基隆簡易庭法  官  高偉文
以上正本係照原本作成。
對於本件判決如有不服，應於收受送達後20日內向本院提出上訴
書狀，上訴於本院合議庭，並按他造當事人之人數附具繕本。
當事人之上訴，非以判決違背法令為理由不得為之，上訴狀應記
載上訴理由，表明下列各款事項：
(一)原判決所違背之法令及其具體內容。
(二)依訴訟資料可認為原判決有違背法令之具體事實。
如委任律師提起上訴者，應一併繳納上訴審裁判費。
中    華    民    國   109    年    11    月    9     日
                            書記官  王人俊